臺灣高雄地方法院刑事判決　　　　　　　96年度易字第2877號
公　訴　人　臺灣高雄地方法院檢察署檢察官
被　　　告　甲○○
上列被告因違反保護令罪案件，經檢察官提起公訴（96年度偵字
第18749 號），本院判決如下：
    主  文
甲○○違反法院依家庭暴力防治法第十四條所為命不得對被害人
為騷擾行為之民事暫時保護令裁定，處有期徒刑參月，如易科罰
金，以新臺幣壹仟元折算壹日；減為有期徒刑壹月又拾伍日，如
易科罰金，以新臺幣壹仟元折算壹日。緩刑貳年，緩刑期內付保
護管束。
    事  實
一、甲○○與乙○○係曾有同居關係之男女朋友，2 人屬家庭暴
    力防治法第3 條第2 款所定之家庭成員，明知本院於民國95
    年9 月15日以95年度家護字第906 號核發民事通常保護令，
    裁定甲○○不得對乙○○實施身體上或精神上不法侵害行為
    、不得直接或間接對於乙○○為騷擾行為、應遠離乙○○住
    居所、工作場所、其他特定家庭成員經常出入之場所至少10
    0 公尺，及應於95年9 月30日中午12時前，返還乙○○所有
    卡號0000000000000000號國泰世華信用卡與乙○○，該保護
    令有效期間為1 年。詎甲○○於收受上開保護令後，未於95
    年9 月30日中午12時前，將乙○○所有之上開信用卡返還，
    且基於同一違反上開保護令之犯意，自95年12月12日起至96
    年3 月14日止，多次假借欲返還信用卡或問候等由，發送「
    真的好恨好恨你，因為你讓我變得什麼都不是。如果讓我再
    讓我選擇一次。我寧願這輩子沒有認識過你。恨恨恨。」等
    10餘通簡訊予乙○○，而以此騷擾乙○○。
二、案經乙○○訴由臺灣高雄地方法院檢察署檢察官偵查起訴。
    理  由
壹、程序方面
一、被告甲○○對於證人乙○○所提出之告訴狀、長庚紀念醫院
    高雄分院診斷證明書影本1 份、高雄縣政府警察局岡山分局
    保護令執行紀錄表影本1 份等、手機騷擾乙○○之簡訊內容
    影本等書證，於本院審理時，均未聲明異議，依法自應視為
    被告同意上開書證得作為證據，本院審酌上開書證作成時之
    狀況均屬正常，並均與本案相關之待證事實具有關連性，是
    認上開書證為適當，依刑事訴訟法第159 條之5 第2 項之規
    定，認具證據能力。
二、證人即告訴人乙○○於檢察官面前所為之證述，就被告犯罪
    事實之證明，乃立於證人之地位，其未經具結所為陳述，依
    刑事訴訟法第158 條之3 之規定，無證據能力。
貳、實體方面
一、上開事實業據被告於本院審理時坦承不諱（見本院卷第37頁
    ），核與證人即告訴人乙○○於本院審理時之證述大致相符
    （見本院卷第29至33頁），並有本院95年度家護字第906 號
    民事通常保護令影本、高雄縣政府警察局岡山分局保護令執
    行紀錄表影本各1 份、手機簡訊內容10餘則（見他卷第4 至
    6 頁、第15至45頁）、通聯記錄1 份（見他卷第54頁）附卷
    可稽，並經本院調閱上開95年度家護字第906 號民事通常保
    護令全卷足佐，足認被告自白有發送卷內手機簡訊10餘則之
    內容騷擾乙○○之情，核與事實相符，堪採為論罪之憑據，
    被告上開犯行洵堪認定。至被告於審理時雖另陳稱其因乙○
    ○曾主動先以電話與之聯絡，始發送簡訊予乙○○云云。惟
    查上開民事通常保護令既已告知被告不得騷擾告訴人之行為
    ，被告自有遵守之義務，不得對證人乙○○發送簡訊之行為
    ，而被告確有多次以所有之門號0000000000號行動電話傳送
    簡訊至證人乙○○所使用之0000000000號行動電話之情，有
    被告提出之通聯記錄1 份足佐，足見被告確有違反上開保護
    令內容，多次主動傳送簡訊至乙○○所使用之行動電話以騷
    擾乙○○之情。縱使證人乙○○於本院審理時並不否認渠曾
    因被告未能依上開保護令內容返還渠個人之國泰信用卡，始
    進而於電話中向被告催討等情（見本院卷第32頁），惟證人
    乙○○因被告未能遵守保護令內容而與被告聯繫，此與保護
    令內容無違，被告自不得執為有利於己之論據，併予指明。
二、論罪、科刑：
　(一)被告行為後，家庭暴力防治法已於96年3 月28日修正公布，
  　修正後將舊法第50條移列為新法第61條，並配合修法時關於
    通常保護令及暫時保護令規定之條號更動，新法第61條將舊
    法第50條條文中「違反法院依第13條、第15條所為下列之裁
    定」，修正為「違反法院依第14條第1 項、第16條第3 項所
    為之下列裁定」，實質內容並無變更，不生新舊法比較之問
    題。
　(二)按家庭暴力防治法所稱之「家庭暴力」，謂家庭成員間實施
  　體或精神上不法侵害之行為；該法所稱「騷擾」，謂任何打
    擾、警告、嘲弄或辱罵他人之言語、動作或製造使人心生畏
    怖情境之行為，參諸家庭暴力防治法第2 條第1 項、第3 項
    規定自明，是被告所為上開犯罪事實之行為，自屬騷擾之行
    為。核被告所為，均係犯家庭暴力防治法第61條第2 款之違
    反法院所為之禁止直接騷擾行為之民事通常保護令罪。又被
    告先後多次傳送簡訊之違反保護令罪之犯行，均係基於感情
    因素所為之一個意思決定，預定複數之騷擾行為反覆實施，
    時間緊接，且侵害相同之法益，按一般社會健全觀念，各該
    行為之獨立性極為薄弱，自應為包括之一行為予以評價，較
    為合理。
  (三)本院審酌被告未循理性管道解決與告訴人乙○○感情問題，
    先前並因細故與告訴人乙○○發生爭執及毆打，前經本院依
    法核發保護令在案，竟仍不知謹言慎行，猶為挽回感情而接
    連發送簡訊騷擾告訴人乙○○，行為實有不當；惟念其先前
    並無前科，此有臺灣高等法院被告前案紀錄表1 紙在卷可按
    ，犯後坦承犯行，在庭態度尚稱良好，且斟酌被告年紀適值
    易受感情因素而為失慮之舉，考量被告之動機、目的、告訴
    人乙○○所受損害等一切情狀，量處如主文所示之刑，並審
    酌本案犯罪情節、被告之資力、智識及教育程度，諭知以新
    臺幣1 千元折算1 日之易科罰金折算標準。又被告所為上開
    犯行，其犯罪時間係在96年4 月24日以前，且無同條例第3
    條所列不予減刑之情形，依中華民國九十六年罪犯減刑條例
    第2 條第1 項第3 款之規定，應將宣告刑減為二分之一，爰
    減如主文所示之刑，並諭知上開易科罰金之折算標準，以資
    懲儆。
  (四)再被告先前並無前科，素行良好，此有臺灣高等法院被告前
    案紀錄表附卷可按，其一時因感情因素，失慮致觸刑章，犯
    後於本院審理時已坦承犯行，態度良好，復觀諸告訴人乙○
    ○並未再聲請延長保護令，有本院索引卡查詢表1 紙可稽（
    見本院卷第43頁），足認被告應已戒慎其言行，本院斟酌上
    開一切情狀，並認經此偵、審程序及刑之宣告，被告當知所
    警惕，信無再犯之虞，本院認所宣告之刑以暫不執行為適當
    ，爰依刑法第74條第1 項第1 款規定併諭知緩刑2 年，並依
    家庭暴力防治法第38條第1 項規定為緩刑期內交付保護管束
    之諭知，以啟自新。
三、不另為無罪部分：
  (一)公訴意旨略以：被告甲○○於收受上開保護令後，基於違反
    上開保護令之犯意，自95年12月12日起至96年3 月14日止，
    多次至乙○○所工作之場所找乙○○，因認被告涉犯家庭暴
    力防治第61條第4 款之違反遠離工作場所之違反保護令罪嫌
    云云。
  (二)按犯罪事實應依證據認定之，無證據不得認定犯罪事實。又
    不能證明被告犯罪者，應諭知無罪之判決，刑事訴訟法第15
    4 條第2 項、第301 條第1 項分別定有明文。所謂證據，係
    指足以認定被告確有犯罪行為之積極證據而言，該項證據自
    須適合於被告犯罪事實之認定，始得採為斷罪資料。苟積極
    證據不足為不利於被告事實之認定時，即應為有利於被告之
    認定，更不必有何有利之證據（最高法院29年上字第3105號
    、30年上字第816 號判例意旨參照）。
  (三)公訴人認被告涉犯前揭違反遠離工作場所之保護令罪嫌，無
    非係以被告之供述、證人即告訴人乙○○之指述及本院上開
    95年度家護字第906 號民事通常保護令、高雄縣政府警察局
    岡山分局保護令執行紀錄表等為其論據。
  (四)訊之被告堅詞否認有上開犯行，辯稱：其並未至證人乙○○
    之工作場所找乙○○等語。
  (五)經查：
  1.證人即告訴人乙○○於檢察官面前所為之證述，就被告犯罪
    事實之證明，乃立於證人之地位，其未經具結所為陳述，依
    刑事訴訟法第158 條之3 之規定，無證據能力，自不得為被
    告有為上開違反遠離工作場所犯行之論據。
  2.而證人乙○○於本院審理時證稱：被告好像有1 次到我工作
    的醫院門口，但我們沒有講話，被告當時距離我不到3 百公
    尺，當時還有醫院的警衛看到，我們沒有講到話，我看到他
    後，我就先走了等語（見本院卷第30頁）。是依證人乙○○
    之證述，足見被告至多僅有1 次至證人乙○○工作之醫院，
    並非如起訴書所載有多次至證人乙○○之工作場所之情；再
    者，依證人乙○○之證述，當時2 人相隔距離固不到3 百公
    尺，然是否已在保護令所載之100 公尺內，亦非無疑？況證
    人乙○○既係在2 、3 百公尺之距離看到被告，2 人又無交
    談，證人乙○○即行離去，是證人乙○○有無誤認之可能，
    亦有研求之餘地，此外並無其他證據可認被告有上開告訴人
    乙○○所指之此部分犯行，自難遽認被告有違此部分之違反
    保護令內容。
  3.從而，本件被告被訴此部分違反保護令，除告訴人乙○○片
    面且有瑕疵之指述，並無積極證據可資證明，公訴人認被告
    所涉此部分犯行所憑之證據，尚無從說服本院達於通常一般
    之人均不致有所懷疑，而得確信其為真實之程度，即難據為
    被告不利認定，自屬不能證明被告犯罪，是依上開說明，本
    應為被告無罪之諭知，惟因公訴人認被告所涉此部分犯行，
    與上揭論罪科刑部分具有實質上一罪關係，是此部分爰不另
    為無罪之諭知。
據上論斷，應依刑事訴訟法第299 條第1 項前段，家庭暴力防治
法第61條第2 款、第38條第1 項，刑法第41條第1 項前段、第74
條第1 項第1 款，刑法施行法第1 條之1 ，中華民國九十六年罪
犯減刑條例第2 條第1 項第3 款、第7 條，判決如主文。
本案經檢察官周天畏到庭執行職務。
中　　華　　民　　國　　96　　年　　11　　月　　29　　日
                  刑事第十四庭  法　官  楊淑珍
以上正本證明與原本無異。
如不服本判決應於收受本判決後10日內向本院提出上訴書狀，並
應敘述具體理由，如未敘述上訴理由者，應於上訴期間屆滿後20
日內補提理由書狀於本院（均須按他造當事人之人數附繕本）「
切勿逕送上級法院」。
中　　華　　民　　國　　96　　年　　11　　月　　29　　日
                                書記官  林秀敏
附錄本案論罪科刑法條
家庭暴力防治法第61條
違反法院依第14條第1 項、第16條第3 項所為之下列裁定者，為
本法所稱違反保護令罪，處3 年以下有期徒刑、拘役或科或併科
新臺幣10萬元以下罰金：
一、禁止實施家庭暴力。
二、禁止騷擾、接觸、跟蹤、通話、通信或其他非必要之聯絡行為。
三、遷出住居所。
四、遠離住居所、工作場所、學校或其他特定場所。
五、完成加害人處遇計畫。
